【裁判字號】    89,訴,1448
【裁判日期】    890930
【裁判案由】    偽造文書等
【裁判全文】
臺灣板橋地方法院刑事判決                        八十九年度訴字第一四四八號
    公  訴  人  臺灣板橋地方法院檢察署檢察官
    被      告  甲○○
右列被告因偽造文書等案件，經檢察官提起公訴（八十九年度偵字第一０七０七號）
，本院判決如左：
    主  文
甲○○共同行使偽造私文書，足以生損害於他人，累犯，處有期徒刑捌月。扣案變造
乙○○身分證上所換貼之「甲○○照片」壹張、臺灣大哥大股份有限公司行動電話服
務申請書張各張之白、黃、藍聯上偽造之「乙○○」署押各壹枚、紅聯全部及同意
書張各張上偽造之「乙○○」署押各壹枚均沒收。
    事  實
一、甲○○前於民國八十六年間因違反麻醉藥品管理條例案件，經臺灣臺中地方法院
    判處有期徒刑三月確定，於八十七年二月十三日易科罰金執行完畢。仍不知悔改
    ，於八十九年五月間某日，在臺北縣板橋市○○路二七九巷七十九弄三之二號三
    樓租處內，拾獲曾陪同其至上址租處洽談租屋事宜之友人乙○○所遺失關於身分
    之證書即身分證乙張，竟意圖為自己不法之所有，將之侵占據為己有；嗣因與不
    詳姓名年籍綽號「小應」之成年男子欲申請行動電話使用，乃與之共同基於犯意
    之聯絡，由甲○○在上址將所拾獲之乙○○身分證交予「小應」，再由「小應」
    將乙○○之照片部分撕下換貼甲○○所有供犯罪使用之自身照片乙張而加以變造
    ；變造完成後，復於八十九年五月十五日，未經乙○○之同意，推由甲○○持該
    變造之乙○○身分證，前往設址臺北縣板橋市○○街五十一號一樓「廣碩通訊行
    」表明欲申請行動電話門號而予以行使，並即接續各偽造「乙○○」署押一枚於
    屬私文書性質之臺灣大哥大股份有限公司（下稱臺灣大哥大）行動電話服務申請
    書（下稱申請書，每張各有白、紅、黃、藍四聯，紅聯由客戶取得）及同意書各
    三張上（申請書部分各張同時複寫「乙○○」署押三枚），再持向該通訊行以乙
    ○○名義申請租用0000000000、0000000000、0000000000等三個門號而行使之，
    均足以生損害於乙○○及臺灣大哥對於電信業務管理之正確性。嗣因乙○○收到
    臺灣大哥大寄送之轉帳申請書，始悉上情，而於八十九年五月三十日晚上十一時
    許，經警在上址租處內查獲甲○○，並扣得變造之乙○○身分證一張。
二、案經臺北市政府警察局萬華分局報請臺灣板橋地方法院檢察署檢察官偵查起訴。
    理  由
一、右揭侵占乙○○身分證及加以變造之事實，迭據被告甲○○於警訊及偵審中坦承
    不諱，核與被害人乙○○於偵審中指訴遺失之情節相符，並有遭變造之乙○○身
    分證一張扣案可資佐證。訊據被告則矢口否認有前往「廣碩通訊行」，偽造「乙
    ○○」署押於申請書及同意書上，並持向該通訊行以乙○○名義申請租用前揭三
    個行動電話門號之犯行，並辯稱：「小應」將變造完成之乙○○身分證交給伊後
    ，即放在上址租處內並未使用，不清楚為何有申請租用門號之情形云云。惟查：
    被告於警訊及偵查中迭坦承：有將自己照片交予「小應」換貼在乙○○身分證上
    ，準備持之申請行動電話等情不諱（見偵查卷第九頁反面、二十二頁反面、二十
    九頁，並有申請書及同意書各三紙附卷可稽，而經本院當庭將之提示辨認，被告
    亦供稱該申請書及同意書上之筆跡為其所書寫等語，足認被告確有偽造「乙○○
    」署押在申請書及同意書上，並持向上揭通訊行以乙○○名義申請租用行動電話
    門號之犯行，是其於於本院翻異前供否認有此犯行，應係卸責之詞，不足採信。
    罪證明確，被告犯行洵堪認定。
二、查被告拾獲乙○○之身分證後，予以侵占入己之行為，核係觸犯刑法第三百三十
    七條之侵占遺失物罪；又被告將該身分證交由「小應」之人將乙○○之照片部分
    撕下換貼其所有供犯罪使用之自身照片乙張而加以變造，並持之向通訊行表明欲
    申請行動電話門號而予以行使之行為，則係觸犯同法第二百十六條、第二百十二
    條之行使變造特種文書罪；次查被告偽造「乙○○」署押於申請書及同意書上，
    再持向該通訊行以乙○○名義申請租用行動電話門號而行使之行為，核係觸犯同
    法第二百十六條、第二百十條之行使偽造私文書罪。而被告與「小應」間，就所
    犯行使變造特種文書及行使偽造私文書二罪，有犯意之聯絡及行為之分擔，均為
    共同正犯。又被告變造特種文書之低度行為，為行使變造特種文書之高度行為所
    吸收，及偽造「乙○○」署押之行為，係其偽造申請書、同意書之部分行為，與
    其偽造申請書、同意書之低度行為，分別為行使偽造私文書之高度行為所吸收，
    均不另論罪。而被告所犯上開三罪間，有方法、結果之牽連關係，為牽連犯，應
    依刑法第五十五條規定，從一重之行使偽造私文書罪處斷。末查：被告前於八十
    六年間因違反麻醉藥品管理條例案件，經臺灣臺中地方法院判處有期徒刑三月確
    定，於八十七年二月十三日易科罰金執行完畢，此有臺灣高等法院檢察署刑案紀
    錄簡覆表在卷可徵，其受有期徒刑之執行完畢後，五年以內再犯有期徒刑以上之
    本案行使變造特種文書及行使偽造私文書二罪，均為累犯，應依法刑法第四十七
    條規定加重其刑（侵占遺失物罪部分則不構成累犯）。爰審酌被告之品行、智識
    程度、犯罪之動機、目的、手段、偽造申請書、同意書，並持以申請租用行動電
    話門號造成之損害程度，以及被告犯罪後之態度等一切情狀，量處如主文所示之
    刑，以資懲儆。至扣案變造乙○○身分證上所換貼之「甲○○照片」乙張，係屬
    被告所有，業據其供明在卷，且係供犯本件變造特種文書罪所用之物，及申請書
    三張各張之紅聯（含偽造「乙○○」署押，均未扣案），於申請門號後已交由被
    告取得，且係供犯行使偽造私文書罪所用之物，並無證據證明業已滅失，均應依
    刑法第三十八條第一項第二款規定宣告沒收；而申請書三張各張之白、黃、藍聯
    及同意書三張，業經被告提出交與「廣碩通訊行」，已非被告所有，自毋庸再宣
    告沒收，惟其上「乙○○」之簽名各一枚，係偽造之署押，仍應依同法第二百十
    九條規定宣告沒收。又被告於申請書三紙客戶姓名欄上填寫「乙○○」姓名，其
    用意僅在識別用戶為何人，並非表示用戶本人簽名之意思，不生偽造之署押問題
    ，併此敘明。
據上論斷，應依刑事訴訟法第二百九十九條第一項前段，刑法第二十八條、第三百三
十七條、第二百十六條、第二百十二條、第二百十條、第五十五條、第四十七條、第
三十八條第一項第二款、第二百十九條，罰金罰鍰提高標準條例第一條前段，判決如
主文。
本案經檢察官許景森到庭執行職務。
中      華      民      國      八十九      年     九     月    三十    日
                                      臺灣板橋地方法院刑事第三庭
                                          法  官  趙  義  德
右正本證明與原本無異
如不服本判決應於送達後十日內向本院提出上訴狀
                                          書記官  張  慧  玲
中      華      民      國      八十九      年     十     月     六     日
附錄本案論罪科刑法條全文：
刑法第三百三十七條：
意圖為自己或第三人不法之所有，而侵占遺失物、漂流物或其他離本人所持有之物者
，處五百元以下罰金。
刑法第二百十二條：
偽造、變造護照、旅券、免許證、特許證及關於品行、能力、服務或其他相類之證書
、介紹書，足以生損害於公眾或他人者，處一年以下有期徒刑，拘役或三百元以下罰
金。
刑法第二百十條：
偽造、變造私文書，足以生損害於公眾或他人者，處五年以下有期徒刑。
刑法第二百十六條：
行使第二百十條至第二百十五條之文書者，依偽造、變造文書或登載不實事項或使登
載不實事項之規定處斷。


司法院資訊處製作；財團法人民間司法改革基金會備份。
